【裁判字號】    90,交易,9
【裁判日期】    900312
【裁判案由】    公共危險等
【裁判全文】
臺灣基隆地方法院刑事判決                              九十年度交易字第九號
    公  訴  人  臺灣基隆地方法院檢察署檢察官
    被      告  甲○○
右列被告因公共危險等案件，經檢察官提起公訴（八十九年度偵字第五Ｏ三四號），
本院判決如左：
    主  文
甲○○服用酒類，不能安全駕駛動力交通工具而駕駛，處罰金陸仟元，如易服勞役，
以銀元佰元（折合新臺幣玖佰元）折算壹日。
甲○○被訴駕駛動力交通工具肇事致人受傷而逃逸部分無罪。
    事  實
一、甲○○明知服用酒類後之反應及操控能力均較遲鈍，汽車駕駛人於飲酒後吐氣所
    含酒精成分超過每公升０‧二五毫克以上者，依道路交通安全規則第一百十四條
    第二款之規定即不得再行駕駛汽車等動力交通工具，以防止酒後因不能安全駕駛
    而發生車禍之危險，竟於民國（下同）八十九年十二月四日下午一時許至三時許
    之間，在台北縣貢寮鄉飲用玻璃瓶裝啤酒二瓶後，酒後吐氣所含酒精成分達每公
    升０．八八毫克已不能安全駕駛動力交通工具之狀態下，於同日下午三時三十分
    許駕駛車號Ｆ八--二五五五號自用小客車，沿台北縣瑞芳鎮○○○○路由貢寮鄉
    往瑞芳鎮方向行駛欲返回家中，途經三爪子坑路八十九號之三前，因道路狹窄而
    較靠近路邊騎腳踏車之乙○○○身旁由其後方往前超越，乙○○○因緊張而左右
    搖晃跌倒，甲○○因認其車身並未與乙○○○擦撞而駕車離去，嗣經路人記下車
    號報警處理，甲○○則於同日下午五時十一分經警方通知至警局接受酒精測試結
    果，其酒後吐氣所含酒精成分已高達每公升０．八八毫克。
二、案經台北縣警察局瑞芳分局報請台灣基隆地方法院檢察署檢察官偵查起訴。
    理  由
壹、有罪部分：
一、右揭事實，迭據被告甲○○於警訊、偵查及本院審理時坦承不諱，復有道路交通
    事故調查報告表及酒精濃度測試表各一份在卷為證，而參照美國、德國之實務認
    定標準，對於吐氣已達每公升Ｏ．五五毫克或血液濃度達百分之Ｏ．一一以上者
    ，肇事率已為一般正常人之十倍，認為已達「不能安全駕駛」之標準，而被告之
    酒精測定值已達吐氣每公升Ｏ．八八毫克，遠逾上開標準，足認被告飲酒後已達
    不能安全駕駛之程度，被告犯行堪予認定。
二、核被告甲○○所為，係犯刑法第一百八十五條之三服用酒類不能安全駕駛罪。爰
    審酌被告於本次吐氣所含酒精成分達每公升Ｏ．八八毫克，於操控能力已發生障
    礙之情狀下仍駕車行駛，對不特定用路人之生命、財產均有潛在之危險性，惟被
    告素行良好無前科紀錄，飲酒駕車幸未造成重大傷亡及事後坦承犯行，態度良好
    等一切情狀，量處如主文第一項所示之刑，並諭知易服勞役之折算標準。
貳、無罪部分：
一、公訴意旨另以：被告於前開時地酒後駕車，疏未注意前方騎乘腳踏車之乙○○○
    而自後撞擊之，並致乙○○○倒地受有腦震盪之傷害（過失傷害部分未據告訴）
    ，被告竟未於肇事後下車查看，反而駕車逃逸，因認被告另涉犯刑法第一百八十
    五條之四之肇事逃逸罪嫌。
二、按犯罪事實應依證據認定之，無證據不得推定其犯罪事實，刑事訴訟法第一百五
    十四條定有明文。又事實之認定，應憑證據，如未能發現相當證據，或證據不足
    以證明，自不能以推測或擬制之方法，以為裁判基礎；復按認定不利於被告之事
    實，須依積極證據，苟積極證據不足為不利於被告之認定時，即應為有利於被告
    之認定，更不必有何有利之證據（最高法院四十年台上字第八六號判例及三十年
    上字第八一六號判例參照）。
三、訊據被告甲○○，堅決否認有肇事逃逸之犯行，並辯稱：伊確信車身並未撞及乙
    ○○○之腳踏車，係因該處道路狹窄，路旁又有停車，乙○○○騎乘腳踏車因緊
    張而左右搖晃跌倒，伊自認並無肇事責任而離去，非肇事逃逸等語。經查，證人
    乙○○○於本院審理時到庭證稱：「我也不知道他到底有無撞到（我），當時我
    很緊張才會跌倒，我跌倒後第二天就上班，應該是沒有撞到，否則我會受更嚴重
    的傷，被告有下車看我，被告說沒有撞到我就離開‧‧‧（警訊時）我並沒有說
    被告撞到我，警察問我有無看到那一台車，我說我後方有一台車，我不識字。」
    等語（詳見本院九十年二月二十六日審判筆錄），並有乙○○○受有腦震盪傷害
    之診斷證明書一份在卷可稽，衡諸本件事故現場係雙向二車道路段，車道寬度約
    三‧三公尺，路旁又有成排停放之汽機車，有道路交通事故調查報告表一份及現
    場照片二張在卷可參，證人乙○○○又係年逾六十之女性，於狹窄道路上騎乘腳
    踏車之穩定操控能力本即較一般人為差，其因路窄、車多而緊張跌倒之機率非低
    ，且被告所駕駛之Ｆ八--二五五五號自用小客車若有自後撞及乙○○○所騎乘之
    腳踏車情事，衡情乙○○○因受車速撞擊力之影響，當會受有身體多處挫擦傷，
    甚或骨折、頭部外傷等傷害，而非僅係經過一天之治療即可正常上班之腦震盪傷
    害；再者，被告所駕駛之Ｆ八--二五五五號自用小客車右前方保險桿部位雖有二
    處明顯之擦痕（一處位於右前方大燈下方，為橫向擦痕；一處位於右前輪上方，
    亦為橫向擦痕），惟被告否認係自後撞及腳踏車所致，且由一般經驗法則研判，
    被告所駕駛之自用小客車若係自後撞及乙○○○所騎乘之腳踏車，該小客車與腳
    踏車之接觸面積應僅係極小的點，且腳踏車後方受向前追撞之撞擊力後，應會向
    前彈開，亦不致造成自用小客車上二處面積非小之擦痕，本件並無積極證據足證
    被告所駕駛之自用小客車上二處擦痕係被告自後撞及乙○○○所騎乘之腳踏車所
    致；另現場目擊證人呂淑暖亦於警訊中證稱被告見乙○○○跌倒後，曾下車查看
    ，約三十秒後始駕車離去等語（詳見八十九年十二月四日警訊筆錄），查被告若
    有肇事逃逸之故意，又怎可能下車查看約三十秒好讓乙○○○或其他路人有機會
    記下其車號報警處理？綜合上開證據研判，堪信被告辯稱其並無過失傷害乙○○
    ○之肇事責任，亦非故意逃逸等語為真實。此外，本件復查無其他積極證據足證
    被告有肇事後逃逸之犯行，揆諸前開說明，應就被告被訴駕駛動力交通工具肇事
    致人受傷而逃逸部分為無罪判決之諭知。
據上論斷，應依刑事訴訟法第二百九十九條第一項前段、第三百零一條第一項，刑法
第一百八十五條之三、第四十二條第二項，罰金罰鍰提高標準條例第二條，判決如主
文。
本案經檢察官黃士元到庭執行職務。
中      華      民      國     九十     年      三      月     十二     日
                                    臺灣基隆地方法院交通法庭
                                            法  官  蔡 佳 玲
右正本證明與原本無異。
對於本件判決如有不服，應於收受送達後十日內，向本院提出上訴書狀，上訴於臺灣
高等法院，並按他造當事人之人數附具繕本。
                                            書記官  湯 惠 芳
中      華      民      國     九十     年      三      月     十五     日
附錄論罪法條
刑法第一百八十五條之三：
服用毒品、麻醉藥品、酒類或其他相類之物，不能安全駕駛動力交通工具而駕駛者，
處一年以下有期徒刑、拘役或三萬元以下罰金。


司法院資訊處製作；財團法人民間司法改革基金會備份。
